臺灣士林地方法院民事判決　　　　　　 98年度簡上字第112號
上　訴　人　董家銘
訴訟代理人　謝翠娥
被　上訴人　吳振彰
上列當事人間請求損害賠償事件，上訴人對於中華民國98年6 月
2 日本院士林簡易庭98年度士簡字第670 號第一審判決提起上訴
，本院於99年12月30日言詞辯論終結，判決如下：
    主  文
原判決除確定部分外，關於駁回上訴人後開第2項之訴部分，及
訴訟費用之裁判均廢棄。
被上訴人應再給付上訴人新台幣柒仟零肆拾肆元，及自民國97年
12月31日起至清償日止，按年息百分之五計算之利息。
其餘上訴駁回。
第一審（除確定部分外），及第二審訴訟費用，由被上訴人負擔
百分之五，餘由上訴人負擔。
    事實及理由
一、按簡易訴訟程序之第二審當事人，擴張或減縮應受判決事項
    之聲明者，得為訴之變更，民事訴訟法第436 條之1 第3 項
    準用同法第446 條第1 項定有明文。上訴人原起訴請求被上
    訴人應給付醫藥費新台幣（下同）4,370元、工作損失18,2
    05元及精神慰撫金20萬元，共計222,575 元，嗣於本院審理
    時，就工作損失部分，更正為請求16,753元，核屬減縮應受
    判決事項之聲明，合於前開規定，應予准許。
二、上訴人起訴主張：除與原判決記載相同者，茲引用之外，另
    補稱：
  (一)上訴人於民國96年11月7 日遭被上訴人毆傷後，因傷無法上
    班，同時接獲原任職公司即家福股份有限公司（下稱家福）
    淡水分公司通知暫時停止上班，至96年11月26日左右接獲通
    知調往家福天母分公司上班，當月份共領取獎金1,452 元。
    惟上訴人於96年5 月至同年10月間，除固定薪資外，每月平
    均可獲獎金18,205元，如未遭被上訴人毆傷而無法上班，按
    通常情形，上訴人於96年11月約可獲得上述金額之獎金，而
    受傷後僅能領得1,452 元，差額16,753元為上訴人應得而未
    能獲得之利益，被上訴人自應賠償。原審以上訴人於96年11
    月曾領取獎金，即認上訴人未受有獎金之損害，顯有違誤。
  (二)兩造均有正當職業及收入，上訴人月收入約有4 萬元左右，
    而被上訴人月收入則有5 、6 萬元，被上訴人係出於故意毆
    打上訴人，且毆打部位均集中在頭臉部，足證被上訴人有致
    上訴人重傷之意，被上訴人事後無絲毫悔意，不曾向上訴人
    道歉，更揚言寧可將錢拿去交刑事罰金，亦不願賠償上訴人
    ，足證被上訴人惡性重大，犯後態度惡劣。且上訴人受傷後
    眼不能視物，有視力退化之現象，並因而持續治療近3 個月
    ，同時因眼壓過高導致時常暈眩、頭痛欲裂，夜間難以成眠
    ，造成上訴人身心極大之痛苦，是上訴人請求精神慰撫金20
    萬元，不能謂過高，應屬適當等語。
  (三)並上訴聲明：1.原判決關於駁回上訴人後開第2 項之訴部分
    之裁判廢棄；2.被上訴人應再給付上訴人166,753 元，及自
    97年12月31日起至清償日止，按年息百分之5 計算之利息。
三、被上訴人抗辯除與原審判決所載相同者茲予引用外，另補稱
    ：上訴人作業務工作每個月的獎金不是固定的，上訴人有領
    到獎金等語。並答辯聲明：上訴駁回。
四、原審判決命被上訴人給付上訴人54,370元（醫療費4,370 元
    + 慰撫金5 萬元）及自97年12月31日起至清償日止，按年息
    百分之5 計算之利息，並駁回上訴人其餘之訴。上訴人就其
    對被上訴人吳振彰敗訴部分，聲明不服，提起上訴；另其對
    被上訴人吳振維敗訴部分，業經上訴人撤回上訴，而告確定
    。被上訴人吳振維就其敗訴部分，未聲明不服提起上訴，而
    告確定。
五、本院之判斷：
    本件兩造所爭執者，在於：上訴人請求工作損失16,753元及
    慰撫金20萬元，有無理由？茲審酌如下：
  (一)工作損失部分：
    1.上訴人主張其因本件事故受傷致1 個月未能工作，損失該
      月份（即96年11月）之獎金，其數額按前6 個月即96年5
      月至96年10月之獎金數額平均計算為18,205元，扣除上訴
      人該月份領取之獎金1,452 元後，上訴人尚受有工作損失
      16,753元等語。經查，上訴人於本院審理時自承其於受傷
      後約2 個禮拜即向家福公司要求上班，但公司不讓其上班
      等語明確（詳本院卷第84頁反面、第101 頁），足見上訴
      人於96年11月7 日受傷後2 個禮拜即已回復工作能力，是
      上訴人因本件事故受傷，導致其不能工作受有獎金損失之
      期間為2 週，事後上訴人無法工作，乃因家福公司之命令
      所致，與本件侵權行為無相當因果關係，是上訴人主張其
      因本件事故受傷後2 個禮拜未能工作乙情，為有理由，逾
      此範圍之主張，即屬無據。
    2.按當事人已證明受有損害而不能證明其數額或證明顯有重
      大困難者，法院應審酌一切情況，依所得心證定其數額，
      民事訴訟法第222 條第2 項定有明文。查上訴人96年5 月
      至10月之業績獎金分別為21,712元、16,133元、22,258元
      、21,328元、14,161元、13,638元，又上訴人於本件事故
      發生當月（即96年11月）之業績獎金為1,452 元、上班日
      數僅7 日，此有家福股份有限公司99年7 月1 日99家福法
      字第20100701號函及所附薪資給付明細在卷可稽（詳本院
      卷第64-76 頁），足見上訴人確因本件事故受傷，導致2
      週不能工作而受有業績獎金之損失。惟上訴人既因不能工
      作而無業績，自無從證明其不能工作期間之業績獎金數額
      ，依前開規定，本院認上訴人主張依不能工作前6 個月（
      即96年5 月至同年10月）之平均業績獎金18,205元【計算
      式：（21,712元+16,133 元+22,258 元+21,328 元+14,16
      1 元+13,638 元）÷6 ＝18,205元】為計算基準，尚屬適
      當。據此計算，上訴人因本件事故受傷不能工作2 週，扣
      除當月（即96年11月）業已領取之業績獎金1,452 元後，
      上訴人得請求被上訴人賠償之業績獎金損失為7,044 元（
      計算式：18205 ×14/30 ＝8496，0000-0000 ＝7044，小
      數點以下四捨五入），為有理由，應予准許，逾此範圍之
      請求，即屬無據，應予駁回。
  (二)慰撫金部分：
    按精神慰撫金核給之標準固與財產上損害不同，然非不可斟
    酌雙方身份資力與加害程度，及其他各種情形核定相當數額
    ，最高法院著有51年度台上字第223 號判例可資參照。經查
    ，兩造均為專科畢業，且目前皆在家福公司上班等情，業據
    兩造陳明在卷。本院審酌上訴人雖因被上訴人故意傷害行為
    受有前述傷害，然上訴人所受傷害起因於兩造發生細故所致
    ，及本件傷害確已造成上訴人心理及精神上之痛苦，及上訴
    人所受傷勢、兩造之年齡、身份、經濟狀況等一切情狀，認
    上訴人請求被上訴人賠償精神慰撫金5 萬元為有理由，應予
    准許，逾此數額之請求，猶嫌過高，不應准許。
六、從而，上訴人依侵權行為法律關係，請求被上訴人賠償醫藥
    費4,370 元、工作損失7,044 元及精神慰撫金5 萬元，共計
    61,414元及自97年12月31日起至清償日止，按年息百分之5
    計算之利息，為有理由，應予准許；逾此範圍之請求，即無
    理由，應予駁回。原審僅命被上訴人給付上訴人54,370元及
    其利息，而駁回上訴人其餘之訴，自有未洽。上訴意旨就此
    部分指摘原判決不當，求予廢棄改判，為有理由。爰由本院
    將原判決此部分（除確定部分外）予以廢棄，改判如主文第
    2 項所示。至於上訴人之請求不應准許部分，原判決為上訴
    人敗訴之判決，經核於法並無不合，上訴意旨求予廢棄改判
    ，為無理由，應駁回其上訴。
七、本件事證已臻明確，兩造其餘攻擊防禦方法及證據調查，核
    與本件判決結果不生影響，爰不逐一審酌論駁，併此敘明。
八、訴訟費用負擔之依據：依民事訴訟法第79條。
中    華    民    國   100    年    1     月    20    日
                  民事第一庭  審判長法  官  俞慧君
                                    法  官  林政佑
                                    法  官  陳燁真
以上正本證明與原本無異。
本件判決不得上訴。
中    華    民    國   100    年    1     月    21    日
                                    書記官  謝達人